【裁判字號】    92,重上更(二),62
【裁判日期】    920722
【裁判案由】    偽造有價證券等
【裁判全文】
臺灣高等法院台南分院刑事判決            九十二年度重上更(二)字第六二號  Ｃ
      上  訴  人
      即  被  告  庚  ○  ○
      選任辯護人  賴  鴻  鳴  律師
      上  訴  人
      即  被  告  己  ○  ○
      選任辯護人  黃  進  祥  律師
右上訴人等因偽造有價證券等案件，不服臺灣臺南地方法院八十五年度訴字第一四二
七號中華民國八十六年十月十三日第一審判決（起訴案號：臺灣臺南地方法院檢察署
八十五年度偵字第四一六八、四六四八號），提起上訴，經判決後，由最高法院第二
次發回更審，本院判決如左：
      主      文
原判決關於己○○部分暨庚○○行使偽造私文書及定執行刑部分均撤銷。
己○○共同連續行使偽造私文書，足以生損害於他人，處有期徒刑拾月。美國商業銀
行信用卡卡號0000000000000000於八十五年三月十六日在台南市乙○○○○刷卡簽帳對帳單上偽造之「丙○○」署押枚均沒收。
庚○○共同連續行使偽造私文書，足以生損害於他人，處有期徒刑拾月。美國商業銀
行信用卡卡號0000000000000000於八十五年三月十六日在台南市乙○○○○刷卡簽帳對帳單上偽造之「丙○○」署押枚均沒收。
其他上訴（庚○○偽造有價證券部分）駁回。
庚○○前開第三項撤銷部分所處有期徒刑拾月，及第四項駁回部分所處有期徒刑參年
陸月，應執行有期徒刑肆年，偽造之付款人台南市第一信用合作社北區分社、發票人
張王素真、支票號碼八九六四號、發票日八十五年三月二十七日、面額新台幣壹佰萬
元支票壹張，及美國商業銀行信用卡卡號0000000000000000於八十
五年三月十六日在台南市乙○○○○刷卡簽帳對帳單上偽造之「丙○○」署押枚均
沒收。
      事      實
一、庚○○、己○○於民國（下同）八十五年三月十六日下午四時至五時間，在台南
    市○○路○段七０二巷一００之二號庚○○住處，與丙○○、丁○○二人以撲克
    牌賭博財物，至同日晚上九時許，庚○○因認丙○○、丁○○二人有詐賭情事，
    乃基於普通傷害之故意，出手毆打丙○○之面部，致丙○○受有鼻樑腫脹、流鼻
    血及頭皮血腫之傷害。庚○○、己○○二人復以遭丙○○及丁○○詐賭而輸鉅款
    ，要求賠償為由，基於共同強制之犯意聯絡，由庚○○出面脅迫丙○○、丁○○
    分別交出丙○○身上之信用卡六張及丁○○身上如附表所示之支票十二張，並予
    以錄音逼迫丙○○及丁○○承認同意各賠償二百五十萬元之事，另又脅迫丙○○
    、丁○○二人分別書立彼等向庚○○、己○○借貸新台幣（下同）二百五十萬元
    之借據各一紙，及為分期償還上開借款另行簽發面額均為二十五萬元之本票各十
    張（丙○○所簽發之部分，其中一張面額為二十萬元），交由庚○○收執，使丙○○及丁○○二人行上述無義務之事。
二、其後當天（十六日）晚上十時許，庚○○將上開丙○○所有美國商業銀行信用卡
    一張（卡號0000000000000000）交由己○○，並要己○○載甲○○（未經起訴，應由檢察官另行偵辦）去刷卡，庚○○、己○○及甲○○三人
    乃共同基於偽造私文書及意圖為自己不法所有之概括犯意聯絡，由己○○載甲○○持往台南市○○區○○路一段三六一之五十號乙○○○○，再由甲○○施用詐
    術冒該卡名義人丙○○之身分，使乙○○○○及發卡之美國銀行均陷於錯誤，連
    續刷卡消費詐取財物三次，共計二萬五千元（分別為一萬元、五千元、一萬元）
    ，甲○○並連續於三張刷卡簽帳單上偽造「丙○○」署押三枚，連續偽造簽帳消
    費帳單三張（消費金額各五千元、一萬元、一萬元），並據以行使，足生損害於
    丙○○及美國銀行對信用卡業務之管理。嗣丙○○及丁○○約於當日（十六日）
    晚上十一時至十二時間離開，隨即於次日（十七日）凌晨一時許，向警方報案。
三、嗣庚○○又另行起意，明知自己非發票人，無權在他人支票上記載發票日，又未
    獲得授權，竟意圖供行使之用，基於偽造支票之意思，於八十五年三月二十七日
    ，擅自在附表編號一所示付款人台南市第一信用合作社北區分社、發票人張王素
    真、支票號碼００八九六四號、面額一百萬元、未記載發票日期之該紙支票上，
    虛偽填載發票日期為「八十五年三月二十七日」，並於同日（二十七日）持之前
    往提示行使，惟遭退票。
四、案經丙○○、丁○○告訴及訴由台南市警察局第三分局報請台灣台南地方法院檢
    察署檢察官偵查起訴。
      理      由
一、訊據上訴人即被告庚○○對右揭傷害告訴人丙○○之事實迭次於警訊、偵查中、
    原審及本院前審、本審審理時均坦承不諱，核與告訴人丙○○指訴情節相符，並
    經被告己○○及證人丁○○於警訊中陳述及證述屬實（警卷第二頁背面、第六頁
    背面），復有診斷證明書乙紙附足資佐證（見警卷第十頁），被告庚○○此部分
    自白核與事實相符，事證明確，被告庚○○傷害犯行堪以認定。
二、另訊之上訴人即被告庚○○矢口否認有偽造有價證券犯行；上訴人即被告己○○
    及庚○○均矢口否認有脅迫告訴人等行無義務之事、冒名使用信用卡等犯行，庚○○辯稱：「因為丙○○及丁○○詐賭被伊發現，彼等二人主動將身上之信用卡
    、支票交給伊，另外又簽發面額各二百五十萬元之本票及借據給伊及己○○，是
    彼等二人自己說要各給付伊及己○○各二百五十萬元，作為詐賭之賠償，伊並無
    任何脅迫行為，而信用卡是丙○○主動交給己○○，叫己○○去刷卡，己○○自
    己去刷卡使用，一百萬元之支票是丁○○交給伊，彼等說三天之內要與伊解決二
    百五十萬元之債務，如果三天內沒有處理，同意伊將該支票填載日期提示，因為
    丙○○及丁○○一直沒有出面，所以伊才於八十五年三月二十七日在該未載日期
    之一百萬元支票上，填載發票日為同日，並予提示，然遭退票，既然丙○○及丁○○均有同意，伊豈有偽造私文書及偽造有價證券犯行」等情。被告己○○辯稱
    ：「伊當時不知被害人有詐賭情事，是庚○○發現丙○○及丁○○詐賭，彼等二
    人主動交出信用卡、支票及簽發借據、本票，伊並無脅迫情事，另信用卡是庚○○交給甲○○，要伊載甲○○至庚○○及甲○○所認識經營之乙○○○○去刷卡
    查詢有無存款，簽帳單上「丙○○」之名亦非伊所簽，簽帳單上「丙○○」之名
    是甲○○簽的，伊僅依庚○○之託載甲○○去刷卡，並無偽造文書之犯行等情。
三、經查：
（一）被告等二人右揭妨害自由與行使偽造文書等犯行，迭據告訴人丙○○、丁○○
      於警訊、偵查、原審及本院前審及本審審理中指訴不移，復有丙○○所有前開
      信用卡之簽帳消費帳單影本一紙（見偵查卷第七頁）及被告庚○○於偵查中提
      出告訴人丙○○、丁○○所簽發之借據二張、本票二十張及如附表所示之支票
      十二張扣案可資佐證（均附於偵查卷證物袋），並有財團法人聯合信用卡處理
      中心檢附之乙○○○○簽帳消費單影本三紙在卷可憑（見原審卷第一二一、第
      一二二頁）。而本件被告兩人與告訴人丙○○、丁○○共四人，是在被告黃文
      中的家中賭博財物，自當天下午四、五時間至晚上九時，已賭博約四、五小時
      之久，被告黃文中突然說丙○○詐賭，並出手毆傷丙○○，為被告及告訴人等
      均承認之事實，顯然當時因懷疑詐賭而發生打人事件，接著告訴人方面又交出
      六張信用卡及十二張支票（其中一張金額一百萬元），並當場再簽下各向被告
      借貸二百五十萬元之借據兩張，及金額二十五萬元之本票各十張給被告，可說
      是告訴人不但交出身上之財物（信用卡及支票），還各另簽下二百五十萬元之
      「新債務」，告訴人兩人共簽下欠被告總計五百萬元之「債務憑證」，在被告
      庚○○暴力傷害犯行後，就發生告訴人承認巨額債務事件，依一般經驗法則，
      若非他人有強暴或脅迫情事，告訴人自己願意做如此不利於己之事，恐怕可能
      性甚為微小，是告訴人之指訴自有相當之可信度，不過本件事涉雙方賭博、詐
      賭及賭資糾紛等利害關係衝突，所言難免有所誇大或掩飾，也不能盡信，仍應
      依卷內調查所得之比較客觀的證據，綜合認定事實。
（二）被告庚○○提出告訴人於八十五年三月十六日之錄音帶一捲（本院更一審卷第
      一七五頁），並聲請傳訊證人黃清波（本院上訴審卷第四三頁）、甲○○（原
      審卷第九三頁背面），以證明告訴人丙○○、丁○○確有承認詐賭，及同意交
      付信用卡、支票及書寫借據及簽發各二百五十萬元之本票，及告訴人有同意三
      日內解決，否則同意被告填寫支票日期提示等情。經查，證人甲○○於原審固
      證稱：「我去庚○○家時他們沒有賭博，我去時坐在客廳，我當時與己○○在
      一起，當時本票已寫好」、「支票、本票已完全寫好，是庚○○拿給我看的，
      我在客廳有聽到他們說，庚○○跟他們問三天沒有處理，要把票頭寫金額，張
      、陳二人說好」、「我叫天河載我回去店裡，我八、九點去，在那裡【約半小
      時】就走了，是【己○○以轎車載我回去】」等語（見原審卷第一百頁），惟
      查被告己○○於原審供稱：「事情處理完已經十一點，【我回到家十二點】，
      不一會兒【庚○○】扣機給我說警方要找我」等語（見原審卷第七十頁），顯
      不相符，而被告己○○確於八十五年三月十七日之【凌晨二時二十五分】，到
      派出所製作警訊筆錄，有其警訊筆錄記載之「訊問時間」可稽（警訊筆錄第二
      頁），再看被告庚○○確早於當日（十七日）之【凌晨一時二十分】，在派出
      所製作警訊筆錄，也有警訊筆錄可稽（警卷第一頁），可見被告己○○於原審
      中所供【十六日晚上十一時】處理完畢等情，與其事後到派出所接受調查訊問
      之時間相符，應是說實話，是證人甲○○前開所證之真實性已不無可疑，且依
      其所證到場時前開簽發借據及本票均已完成，亦不足以證明係告訴人所同意，
      又所證三日處理，依其所證係「填寫金額」，然被告前開填寫者並非金額，而
      是「發票日期」（見偵查卷第二頁背面之刑事告訴狀），是證人甲○○於原審
      之證述與事實諸多不符，顯然有所隱瞞，尚不得為被告有利之證明。證人黃清
      波於本院更一審到庭證稱：「我是那天（指八十五年三月十六日）下午五、六
      點去那裡找朋友，看到庚○○家的門打開，他們在那裡吵架，那時有十多個人
      在那裡，那時他們說詐賭被抓到，我那時只認識庚○○」、「那時有位大胖之
      人被打，他說他詐賭要賠他們，後來他拿很多票出來要賠，那時他們說詐賭輸
      幾百萬元，而告訴人說要賠他五百萬元，庚○○要他隔天要賠他，詐賭的人說
      要一個星期，後來二人協調之後說三天後解決，若是三天沒有處理，支票可以
      兌現」、「確有錄音，有錄音才有證據」、「是拿支票其他我沒有看到」、「
      沒有看到信用卡」、「確實是那天五、六點」等語（本院更一審卷八十九年二
      月二十九日訊問筆錄，在第四一頁、第四二頁）。然查被告庚○○、己○○迭
      次供稱是八十五年三月十六日下午四、五時間，告訴人等始在被告庚○○家賭
      博，【至晚上九時許】，被告庚○○始發現告訴人二人詐賭，才毆打告訴人丙○○，始發生爭執，則於同日下午四、五時始開始賭博，並未發生爭執，則證
      人黃清波證述係該日下午五、六時之事，即與事實不符，下午五、六時與晚上
      九時，不但時間相差甚大，天色也有所不同，且是因詐賭發生毆打爭執事件，
      屬特殊事件，與一般平常生活不同，應該記憶深刻，不可能是記憶錯誤，證人
      黃清波證言之重要時點不對，使其前開所證之真實性無所依附，不能採信，自
      難為被告等有利之證據。又被告憑以為據之八十五年三月十六日之告訴人之錄
      音帶，經本院更一審於八十九年七月四日調查期日播放結果，告訴人固稱願各
      以二百五十萬元賠償等情，而告訴人丙○○、丁○○也陳稱確係彼等聲音無訛
      （本院更一審卷第一七五頁、第一七六頁），惟該錄音之內容並無告訴人願以
      三日內與被告處理，及同意被告將前開一百萬元之支票填寫日期提示之語，茍
      告訴人確有該同意，何以未於被告為取證而以錄音時講明？又茍該訊問者如係
      黃清波，則其所證既已錄音為證，則其何以未問明係以三日為處理期限？證人
      黃清波之證言有嚴重之瑕疵，前已述及，且被告庚○○於警訊時，並未提及「
      黃清波」在場（警卷第一頁背面），均令人起疑，益足證證人黃清波前開所證
      尚非可採，是以該錄音內容亦不足為被告有利之證據。況告訴人丙○○先遭被
      告庚○○毆打臉部成傷，鼻樑腫脹、流鼻血，頭皮血腫，雖非重大傷害，應已
      造成【血流臉部】，當時又是【在被告庚○○的家中】，完全處於被告之勢力
      範圍內，客觀上對告訴人丙○○、丁○○已造成相當嚴重的震撼，符合告訴人
      事後交出財物及承擔巨額債務之行為，告訴人兩人隨即於次日（十七日）凌晨
      一時十七分及二十一分許就向派出所報案，有警訊筆錄可稽（警卷第四頁、第
      六頁），顯然與「同意」賠償被告的情形不同，是告訴人當場「同意」各賠償
      二百五十萬元等情，雖有錄音內容為證，在本案情形中，應是被告「強制」告
      訴人的結果，而非告訴人真正「同意」。告訴人丙○○、丁○○在本院更一審
      勘驗上開錄音帶後，告訴人丙○○一直陳稱：「我是【被打】的」等情，告訴
      人丁○○也陳稱：「是【被逼】叫我們承認」等情，尤其當本院更一審法院問
      告訴人丁○○：「是否有答應三天內若沒有處理，同意他們（被告）處理一百
      萬元（支票）？」，告訴人丁○○陳稱：「【是被打後】，【不得不答應的】
      ，最後我們趕快報案的」等情（見本院更一審卷第一七七頁背面），顯見告訴
      人並未同意被告處理一百萬元支票，是被打的，不得已狀況說的，在那種情形
      下，所謂告訴人的【同意】，也只是被告強制的結果而已，並非告訴人丁○○
      之本意，被告庚○○所辯：其【主觀上】認為已獲告訴人丁○○授權，在該一
      百萬元之支票上填寫發票日期等情，與本案之事實不符合，無從採信。況本件
      告訴人已於案發之次日（即八十五年三月十七日）凌晨，向警方提出告訴，被
      告二人也於當日經警方訊問，雙方均提及該一百萬元支票之情節，被告庚○○
      於警訊時「已知」告訴人指訴其「搶奪」該支票等情（警卷第一頁背面），不
      可能是告訴人授權其簽發該一百萬元支票之發票日期，被告庚○○竟於案發後
      十一日之「八十五年三月二十七日」，仍填寫該一百萬元支票之發票日，並據
      以行使，有該支票及票理由書各一紙在卷可稽，顯係有偽造支票之犯意。再看
      被告庚○○於偵查中兩度承認：填寫上開一百萬元支票之發票日期等情（偵查
      卷第二三頁背面及第四二頁背面），但均未提及為何填寫該支票之發票日期，
      嗣於原審第一次訊問時，被告庚○○供稱：「丁○○從他身上拿出將近二百萬
      元的票，我說這是丙○○票，怎麼能用，拿起來看，有一張一百萬元票，沒有
      寫日期，我就問他（指丁○○）為何有丙○○太太（即發票人張王素真）的票
      ，扣別人的票，是否去騙人家的，他說那是他們的，我問丙○○為何有一張一
      百萬元的票，沒有填寫日期，是丙○○太太有授權給他填，【我說那你就填下
      去】，【我因他不出面處理】，所以才軋進去，是丁○○叫我寫下去的」等情
      （原審卷第十八頁背面及第十九頁），由此段供述可知，被告庚○○承認當時
      有要丁○○填下日期，但實際上丁○○卻未填日期，而是事後由被告庚○○所
      填，以告訴人又是簽借據，又是簽本票，又是拿出支票等情觀察，已受被告強
      制，告訴人若是要授權被告填發支票之日期，不如自己填寫即可，該支票之所
      以未填寫日期，應是被告庚○○自己想保留填寫日期之時機，所謂授權被告三
      日內不處理，就同意被告處理該支票，極不合常理。被告庚○○所辯是丁○○
      叫其寫下支票日期，顯不足採；反而被告庚○○於案發後十一日，才填寫支票
      日期並行使，與被告庚○○所供是因為告訴人不出面處理，才填寫日期行使等
      情符合，應是庚○○自己決定填寫該支票日期行使。
（三）被告等雖以各被告訴人詐賭二百五十萬元等情，然被告二人始終無法提出曾遭
      告訴人二人詐賭合計高達五百萬元鉅款之證據，甚至連被告二人有此財力用於
      賭博亦無法舉證，又為告訴人所堅詞否認，況被告己○○於本院前審稱：「以
      前輸四十多萬元，這次輸七萬元」等情（見本院上訴審卷第四十八頁）；而被
      告庚○○於原審亦供稱：「我叫他們簽本票及借據時，我們身上都沒有錢」等
      語（見原審卷第三十一頁），是以既是豪賭，何以身上沒錢？是被告等稱遭告
      訴人詐賭五百萬元一節，委不足採。又縱認丙○○、丁○○二人有詐賭之事，
      然被告庚○○既自承其有對丙○○施以暴力情事，則本件自難認前開信用卡與
      支票之提出及書立借據、簽發本票等情均係出之丙○○、丁○○二人之自由意
      願，且被告庚○○於原審供稱：「我要他理賠，他說連帶以前賭的，只要賠七
      十萬元，我說以前在五期賭也要賠，人家知道也是要你理賠，他說以前被捉包
      括在內賠七十萬元，不是在我家賠七十萬元，我說不要，我輸那麼多，怎麼心
      甘情願，我要他們賠五百萬元，你們一人各賠二百五十萬元」、「我發現他們
      詐賭，我要他們簽各二百五十萬元之借據及本票」等語（見原審卷第十八頁背
      面、第三十頁背面）；而被告己○○亦供述：「當時我很生氣，我說每天在這
      裡輸那麼多錢，【我要庚○○處理】，他們說一個人賠二百五十萬元，他本票
      寫二百五十萬元是要給我的等語（見原審卷第六十九頁背面），顯見均非告訴
      人等願意提出甚明。再參諸告訴人二人均有簽發各二百五十萬元之本票及借據
      交被告庚○○收執，雙方即使有高達五百萬元之賭債，被告等既已取得債權證
      明及本票，告訴人等豈有又交付信用卡及面額高達一百七十萬元支票之理。告
      訴人丙○○於原審供稱：「我們沒有詐賭，錄音是他打我打得全身是血，沒有
      自由才錄音，借據及本票是在那裡簽的，信用卡是我的，【我是十一、二點】
      才離開」等語（見原審卷第二十頁），而告訴人隨即於八十五年三月十七日【
      凌晨一時十七分及二十一分】，在警局報案製作筆錄，顯見告訴人二人於案發
      後離開被告庚○○住處，旋即至警局報案，茍係同意交付簽發交付，依常理焉
      有如此行為，益徵告訴人二人確遭被告等施以強暴脅迫，不得已始交出信用卡
      、支票十二張，及分別書立借據及簽發本票。又被告己○○於丙○○、丁○○
      二人被脅迫交出信用卡、支票及簽立借據、本票時既均在場，且依其於前開所
      述，【當時很生氣而要庚○○一併處理】，並【收受】由丁○○所出具之載明
      欠被告己○○二百五十萬元之借據及十張本票，且供承依被告庚○○之指示，
      【收受】庚○○所交付之丙○○所有信用卡載甲○○前往刷卡消費，足證其與
      庚○○就上開犯行，【有共同犯意聯絡及行為分擔】。
（四）被告庚○○對於附表編號一所示，發票人張王素真、支票號碼００八九六四號
  、面額一百萬元、「未記載發票日期」之支票上，填載發票日期為八十五年三
      月二十七日，並於同日持之前往提示等情，迭據被告庚○○供承不諱，雖被告
      庚○○辯稱係告訴人等授權伊在支票上簽名云云，惟為告訴人所否認同意或授
      權被告庚○○私自填載發票日持以提示。且被告庚○○於原審供稱：「丁○○
      有一張一百萬元票沒有寫日期，我就問他為何有一張丙○○太太的票，又問丙○○為何有一張一百萬元的票沒有填寫日期，是丙○○太太有授權給丁○○填
      寫，我說那你就填下去」等語（見原審十八頁背面、第十九頁），則告訴人茍
      有同意將支票給被告，且以三日處理，而被告既有要告訴人填上日期，則告訴
      人何以當時未填上，亦與常情有違。是被告庚○○所辯係告訴人等授權伊在支
      票上簽名云云，即非可信。
（五）被告庚○○確有向告訴人丙○○拿前揭丙○○所有美國商業銀行信用卡，交由
      被告己○○及甲○○前往乙○○○○刷卡消費二萬五千元之事實，迭據被告己○○於原審、本院上訴審及本院更一審供承在卷；而被告庚○○於偵查中供稱
      ：「丙○○向我說他誠心與我解決之情況下，自動拿出信用卡出來叫我去刷卡
      ，【我才委託己○○去刷卡的】，丙○○有告訴我那卡密碼，否則我們無法領
      錢」等情（見偵查卷第四十二頁背面），復於原審亦供承：「我就向丙○○拿
      信用卡給己○○去刷，刷二萬五千元」等語（見原審卷第十八頁背面），核與
      告訴人丙○○於偵查中供述：「庚○○叫己○○拿去刷的」等語（見偵查卷第
      三十九頁背面），及告訴人丁○○於原審及本院上訴審供陳：「信用卡是庚○○拿給己○○去刷的」、「是庚○○叫一人與己○○同去刷卡」等語相符（見
      原審卷第七十七頁、本院上訴審卷第二十九頁背面）。被告庚○○嗣候翻異前
      供，否認係渠拿給被告己○○云云，顯係事後卸責之詞。被告己○○辯稱：「
      伊僅依庚○○之託載甲○○去刷卡，查詢有無存款，簽帳單上【丙○○】之名
      是甲○○簽的」云云。經查告訴人丙○○所有美國商業銀行信用卡，於八十五
      年三月十六日確有在乙○○○○刷卡消費分別為一萬元、五千元、一萬元，共
      計二萬五千元，有信用卡之簽帳消費帳單影本一紙（見偵查卷第七頁）及財團
      法人聯合信用卡處理中心檢附之乙○○○○簽帳消費單影本三紙在卷可憑（見
      原審卷第一二一、一二二頁）。次查以信用卡簽帳消費，並不須有密碼，此為
      公眾周知之事，被告二人所稱告訴人有告知密碼始能領取，顯非實在。至於該
      信用卡原為美國銀行之業務，於八十八年九月二十七日起由荷蘭銀行併購承受
      ，惟該信用卡之資料已無保存等情，有荷蘭銀行九十二年五月二十二日（風管
      ）荷銀（信）字的９２０５０８號函附於本院卷可稽，不能證明該信用卡可以
      密碼提出現金。又該信用卡對帳單雖有另筆之「預借現金」項目（偵查卷第七
      頁），但是本件對帳單記載「乙○○○○」，顯非「預借現金」項目，應是一
      般消費。又被告茍僅係查詢有無存款，則僅簽一次即可，何以同天刷卡三次，
      是其所辯僅係查詢有無存款云云，即非可信。被告己○○於原審、本院上訴審
      即供稱：「係被告庚○○要伊載一不詳姓名之人前往刷卡」，而於本院更一審
      則指出：「該不詳姓名之人即甲○○，並指稱簽帳單上【丙○○】之名是甲○○簽的」等情，查前開財團法人聯合信用卡處理中心檢附之乙○○○○簽帳消
      費單影本三紙（見原審卷第一二一、一二二頁），因係影本，「丙○○」三字
      之簽名並不清楚，經本院更一審向該財團法人聯合信用卡處理中心調取乙○○○○前開簽帳消費單正本三紙，以逾保存年限原本已銷毀，亦有該財團法人聯
      合信用卡處理中心八十九年五月三十日聯卡會字第一五二號函在卷可稽（本院
      更一審卷第一一０頁），致無從調閱送鑑定。又被告己○○指稱簽帳單上「丙○○」之名是甲○○簽的等情，雖經本院更一審傳拘證人甲○○無著，然依被
      告己○○於最高法院八十九年度台上字第一六四號上訴理由狀所提出之被告己○○與甲○○之錄音帶及錄音譯本所載，經本院更一審於八十九年七月四日調
      查期日播放勘驗該錄音帶結果，經核與前開譯本內容相同（本院更一審卷第一
      七九頁），查被告己○○於該錄音即數度指稱簽帳單係甲○○所簽，雖甲○○
      於該錄音中未直接承認「丙○○」係其所簽，然亦未否認，而迭次以須與被告
      己○○及庚○○三人一起協商，而被告庚○○於本院更一審訊問：「為何錄音
      內容甲○○說要找你？」，則答稱：「丁○○、丙○○說叫一位不在場之人去
      刷，其實是甲○○去刷的」等語（見本院更一審卷八十九年七月四日訊問筆錄
      ，第一八０頁），斟酌被告庚○○於警訊中就已明白指出「吳瑞安」（實指甲○○，詳如後述）在場等情（警卷第一頁背面），被告庚○○於原審聲請傳訊
      證人「吳瑞安」（已偕同到場）（見原審卷第三九頁聲請狀背面），實際上到
      場作證者即「甲○○」（原審卷第一００頁），可見被告庚○○將證人「甲○○」誤為「吳瑞安」，而證人甲○○也於原審承認案發當天到場等情（原審卷
      第一００頁），可見甲○○於案發當時在場無誤，雖然證人甲○○在原審證述
      其只待了三十分鐘，就由己○○開車載其離開等情，就其離開時間與事實不符
      ，前已述及，但是確由被告己○○開車載其出去等情，應可確定，則被告己○○所辯係庚○○要伊載甲○○去刷卡，簽帳單上「丙○○」之名是甲○○簽的
      等情，合於證人甲○○是與被告己○○離開之事實，自屬可採。惟被告己○○
      雖未親自簽帳，然揆諸前述各情，就前開簽帳，被告己○○與庚○○及甲○○
      間互有犯意之聯絡及行為分擔，亦屬共同正犯。至乙○○○○及其登記負責人
      戊○○，經本院依址傳喚，均已遷移不明或查無此人在案，有送達回證附卷可
      稽，依卷內簽帳消費帳單及對帳單影本記載，及告訴人丙○○陳稱：「其信用
      卡是消費，預借現金要拿信用卡到銀行辦理借錢，所以根本沒有密碼」等情（
      本院九十二年二月十四日訊問筆錄），雖被告庚○○於偵查中供稱：「刷卡後
      【錢】由己○○拿走」等情（偵查卷第四二頁反面），但是被告己○○、證人
      甲○○及告訴人均不承認此事，只能認定被告己○○以該信用卡消費財物。綜
      合被告己○○前已供稱當天晚上十一時處理完畢，及告訴人丙○○陳稱當天晚
      上十一、十二時離開，可以合理認定被告己○○與甲○○應是當天（十六日）
      晚上十時許刷信用卡。
（六）綜上所述，上訴人即被告庚○○所辯否認偽造有價證券犯行及上訴人即被告己○○及庚○○所辯否認脅迫告訴人等行無義務之事、冒名使用信用卡等犯行，
      顯係事後圖卸刑責之詞，委無足採，本案事證已臻明確，被告等犯行均堪認定
      。
四、核上訴人即被告庚○○所為，係犯刑法第二百七十七條第一項之傷害罪、同法第
    三百零四條第一項使人行無義務之事罪、第二百十六條、第二百十條行使偽造私
    文書罪、第三百三十九條第一項詐欺取財罪、第二百零一條第一項偽造有價證券
    罪。上訴人即被告己○○所為，則係犯同法第三百零四條第一項使人行無義務之
    事罪、第二百十六條、第二百十條行使偽造私文書罪及第三百三十九條第一項之
    詐欺取財罪。被告庚○○與己○○就使人行無義務之事罪，有犯意聯絡及行為分
    擔，均為共同正犯；就行使偽造私文書罪及詐欺取財罪二罪間，被告庚○○及己○○及甲○○三人間有犯意聯絡及行為分擔，亦均為共同正犯。被告二人以一脅
    迫行為，使告訴人二人均交付信用卡、支票、書立借據及簽發本票，侵害告訴人
    二人之法益，為想像競合犯，均應論以一使人行無義務之事罪。被告偽造「丙○○」署押之行為，是偽造簽帳單之私文書之部分行為，不另論罪。又被告偽造私
    文書之簽帳單後，進而行使，其低度之偽造行為為高度之行使行為所吸收，亦不
    另論罪。被告庚○○行使偽造支票之輕行為，為偽造支票之重行為所吸收，不另
    論罪。被告三次行使偽造簽帳單，用以詐取財物，時間密接，所犯構成要件相同
    ，顯係基於慨括犯意，反覆為之，均為連續犯，應論以一罪，並酌加重其刑。庚○○所為傷害罪、使人行無義務之事罪、行使偽造私文書罪及詐欺取財罪數罪間
    ，有方法結果之牽連關係，為牽連犯之裁判上一罪，應從一重之行使偽造私文書
    罪處斷。己○○所犯之使人行無義務之事罪、行使偽造私文書罪及詐欺取財罪三
    罪間，亦有方法結果之牽連關係，為牽連犯之裁判上一罪，應從一重之行使偽造
    私文書罪處斷。公訴人雖未起訴詐欺取財罪部分，然既與起訴部分有裁判上一罪
    關係，本院自得併予審理，附此敘明。庚○○所犯行使偽造私文書罪及偽造有價
    證券罪，犯意各別，罪名互殊，應予分論併罰。
五、原審就被告庚○○偽造有價證券部分以罪證明確，因以適用刑法第二百零一條第
    一項、第二百零五條，罰金罰鍰提高標準條例第一條前段等規定，並審酌被告庚○○犯罪之動機、目的、手段、所生危害及犯後飾詞狡辯等一切情狀，量處有期
    徒刑三年六月。並說明偽造之付款人台南市第一信用合作社北區分社、發票人張
    王素真、支票號碼八九六四號、發票日八十五年三月二十七日、面額一百萬元支
    票壹張，應依刑法第二百零五條規定宣告沒收。本院經核原判決該部分認事用法
    俱無不合，量刑亦稱妥適，被告庚○○上訴意旨否認犯罪，仍執陳詞指摘原判決
    不當，並無可取，為無理由，應予駁回。
六、原審就被告庚○○、己○○等所犯行使偽造私文書罪以被告等罪證明確，因以論
    罪科刑，固非無見。惟原判決僅認被告二人間為共犯，未將甲○○論以共犯，對
    被告行使偽造私文書及詐欺取財犯行，未論以連續犯，尚有未洽。被告等此部分
    上訴意旨否認犯罪，空言指摘原判決此部分不當，固無可取，但原判決既有前述
    可議之處，此部分即屬無可維持，應由本院撤銷改判，被告庚○○犯數罪，巳定
    應執行之刑，此部分既經上訴而撤銷，原定之執行刑亦失所附麗，應並予撤銷。
    爰審酌被告二人犯罪之動機、目的、手段、所生危害、參與之程度、犯罪所得財
    物金額，暨犯後均飾詞狡辯未能坦承犯行等一切情狀，被告庚○○及己○○各量
    處有期徒刑十月，被告庚○○部分並就前開駁回所處有期徒刑三年六月，及撤銷
    部分所處有期徒刑十月，並定其應執行刑有期徒刑四年，以示懲儆。又美國商業
    銀行信用卡卡號0000000000000000，於八十五年三月十六日在
    台南市乙○○○○刷卡簽帳對帳單上偽造之「丙○○」署押三枚，均應依刑法第
    二百十九條規定宣告沒收。
七、公訴意旨另以：被告己○○於庚○○毆打丙○○時，雖未動手然在旁助勢，因認
    被告己○○與庚○○為共同正犯，己○○亦涉犯傷害罪嫌云云。訊據被告己○○
    堅決否認有傷害犯行，辯稱：「伊當時正在玩牌，亦不知庚○○要動手打人，伊
    並無與庚○○共同傷人之意思」等語。經查，被告庚○○於一直供承係發現丙○○詐賭才動手打丙○○等語，顯見事出突然，被告二人間難認有何犯意聯絡，而
    庚○○毆打丙○○時，己○○並未動手，此亦經告訴人丙○○陳明在卷，則己○○就庚○○傷害丙○○之犯行，亦無任何行為分擔，自不得僅因其在場，即認被
    告己○○亦有傷害犯意，此外，復查無其他積極證據足證被告己○○有何傷害犯
    行，其傷害罪行尚屬不能證明，原審以該部分犯罪不能證明，以公訴人認該部分
    與前開論罪科刑部分有牽連犯之裁判上一罪關係，而不另為無罪之諭知，本院經
    核亦無不合，併此敘明。
八、另共犯甲○○涉嫌行使偽造私文書罪及詐欺取財罪部分，應由檢察官另行偵辦。
據上論斷，應依刑事訴訟法第三百六十八條、第三百六十九條第一項前段、第三百六
十四條、第二百九十九條第一項前段，刑法第二十八條、第五十六條、第二百七十七
條第一項、第二百十六條、第二百十條、第三百零四條第一項、第三百三十九條第一
項、第二百十九條、第五十五條、第五十一條第五款、罰金罰鍰提高標準條例第一條
前段，判決如主文。
本案經檢察官邱克斌到庭執行職務。
中    華    民    國      九十二      年      七      月      二十二    日
                                  臺灣高等法院臺南分院刑事第六庭
                                      審判長法官  蔡    崇    義
                                            法官  董    武    全
                                            法官  宋    明    中
右正本證明與原本無異。
如不服本判決，應於判決送達後十日內向本院提出上訴狀，其未敘述理由者並應於提
出上訴狀後十日內向本院補提理由書（應附繕本)。
                                      法院書記官  李    育    儒
中    華    民    國      九十二      年      七      月      二十四    日
附錄法條：
刑法第二百七十七條第一項：傷害人之身體或健康者，處三年以下有期徒刑，拘役或
                          一千元以下罰金。
刑法第二百十六條：行使第二百十條至第二百十五條之文書者，依偽造、變造文書或
                  登載不實事項或使登載不實事項之規定處斷。
刑法第二百十條：偽造、變造私文書，足以生損害於公眾或他人者，處五年以下有期
                徒刑。
刑法第三百三十九條第一項：意圖為自己或第三人不法之所有，以詐術使人將本人或
                          第三人之物交付者，處五年以下有期徒刑、拘役或科或
                          併科一千元以下罰金。
刑法第二百零一條第一項：意圖供行使之用，而偽造、變造公債票，公司股票或其他
                        有價證券者，處三年以上十年以下有期徒刑，得併三千元
                        以下罰金。
刑法第二百零五條：偽造、變造之有價證券、郵票或印花稅票及前條之器械、原料，
                  不問屬於犯人與否，沒收之。
刑法第二百十九條：偽造之印章、印文或署押，不問屬於犯人與否，沒收之。


司法院資訊處製作；財團法人民間司法改革基金會備份。
